【裁判字號】    95,易,20
【裁判日期】    950413
【裁判案由】    竊盜
【裁判全文】
臺灣桃園地方法院刑事判決                95年度易字第20號
公  訴  人  台灣桃園地方法院檢察署檢察官
被      告  丙○○
                    （現另案於臺灣新竹戒治所強制戒治中）
上列被告因竊盜案件，經檢察官提起公訴（94年度偵字第21192號）
，本院判決如下：
    主  文
丙○○攜帶兇器、毀越安全設備、於夜間侵入住宅竊盜，累犯，
處有期徒刑壹年陸月。
    事  實
一、丙○○前於民國八十七年間，因竊盜、強盜等案件，分別經
    本院判處有期徒刑十月、五年六月，於八十七年七月八日入
    監執行，嗣經本院以八十八年度聲字第一六０四號裁定，就
    上開二罪合併定其應執行刑為有期徒刑六年確定後，於九十
    一年七月八日縮短刑期假釋出監，所餘期間併付保護管束，
    迄至九十三年三月十七日假釋期滿，未經撤銷，視為執行完
    畢。竟仍不知悔改，意圖為自己不法之所有，於九十四年五
    月十六日晚間起至翌日凌晨三時三十分許期間內之某時許（
    夜間），攜帶不知為何人所有，客觀上足對人之生命、身體
    、安全構成威脅，具有危險性之千斤頂一支，前往丁○○位
    於桃園縣桃園市○○街六十七號一樓住處，持上開千斤頂撬
    毀該屋主臥房鐵窗後，踰越屬安全設備之鐵窗、窗戶，潛入
    屋內竊取現金新台幣（下同）三萬元、戒指三只、手錶三支
    及項鍊一條、高爾夫球具二組（十餘支球杆含背袋）、駕駛
    執照及健保ＩＣ卡等證件、信用卡、提款卡、易付卡等物得
    手。嗣丁○○於九十四年五月十七日凌晨三時三十分許進入
    該房間，發現窗戶鐵窗遭人撬開，又聽到客廳有人開門出去
    之聲響，旋追上前查看，惟仍未發現竊嫌，遂報警處理，經
    警在現場被撬卸之鐵窗欄杆及庭院遺留之千斤頂上採集檢視
    結果，雖千斤頂上留有指紋，惟特徵點不足八個，故未予採
    集，但在鐵窗欄杆上採得可資比對之可疑指紋，送請內政部
    警政署刑事警察局鑑驗比對後，發現遭破壞之鐵窗欄杆上遺
    留之新鮮指紋，與該局檔案內丙○○之左拇指、右食指指紋
    相符，而循線查獲。
二、案經桃園縣政府警察局桃園分局報告臺灣桃園地方法院檢察
    署檢察官偵查起訴。
    理  由
一、程序事項：
    (一)按被告以外之人於審判外之言詞或書面陳述，除法律有規
      定者外，不得作為證據，刑事訴訟法第一百五十九條第一
      項固定有明文。惟被告以外之人於審判外之陳述，雖不符
      同法第一百五十九條之一至之四之規定，而經當事人於審
      判程序同意作為證據，法院審酌該言詞陳述或書面陳述作
      成時之情況，認為適當者，亦得為證據；又當事人、代理
      人或辯護人於法院調查證據時，知有第一百五十九條第一
      項不得為證據之情形，而未於言詞辯論終結前聲明異議者
      ，視為有前項之同意，同法第一百五十九條之五亦定有明
      文。立法意旨在於傳聞證據未經當事人之反對詰問予以核
      實，原則上先予排除。惟若當事人已放棄反對詰問權，於
      審判程序中表明同意該等傳聞證據可作為證據；或於言詞
      辯論終結前未聲明異議，基於尊重當事人對傳聞證據之處
      分權，及證據資料愈豐富，愈有助於真實發見之理念，上
      開傳聞證據亦均得資為證據。
    (二)經查，被告對本案卷內人證（即丁○○之警詢筆錄）、內
      政部警政署刑事警察局九十四年六月二十二日刑紋字第０
      九四００九一一五八號鑑驗書之證據能力均表示無意見（
      見本院九十五年二月八日準備程序筆錄、九十五年三月三
      十日審理筆錄），且於本件言詞辯論終結前，就本案證據
      之調查均未聲明異議，依刑事訴訟法第一百五十九條之五
      規定，該等人證、文書證據，自均有其證據能力，合先敘
      明。
二、訊據被告丙○○矢口否認有何竊盜犯行，並辯稱：伊之前與
    丁○○是同事，故曾去過丁○○家中並進去主臥房上過廁所
    ，可能是以前去丁○○家中烤肉，在窗戶外面催促在房間內
    上廁所的女友李嘉惠，因而留下指紋，在九十四年三月至五
    月份，伊都和乙○○住在一起，沒有獨自外出過，更沒有進
    入丁○○住處行竊云云。經查：
    (一)證人丁○○位於桃園縣桃園市○○街六十七號一樓之住處
      房間，確在九十四年五月十六日晚間至翌日凌晨三時三十
      分許期間之某時許（夜間），遭人以千斤頂破壞房間鐵窗
      後侵入主臥室並竊取財物等事實，業經證人丁○○於警詢
      及本院審理時證述明確；又上開住處遭竊後之當日（即九
      十四年五月十七日）上午十時三十分許，經桃園縣政府警
      察局桃園分局埔子派出所員警李照山會同鑑識組偵查員甲○○親至現場勘查，分別在前揭住宅被撬卸之主臥室鐵窗
      欄杆、竊嫌遺留在上開住宅庭院之千斤頂上採驗指紋，其
      中千斤頂上所留之指紋特徵點不足八個，故未予採驗，但
      仍在鐵窗欄杆上採得可資比對之可疑指紋，送請內政部警
      政署刑事警察局進一步比對等情，業經證人甲○○到庭證
      述甚詳（見本院九十五年三月三十日審理筆錄），復有桃
      園縣政府警察局桃園分局刑案現場勘查記錄表一份、現場
      照片八張附卷可稽（見偵卷第二十三頁至第二十五頁）。
      而現場採獲之指紋，經送請內政部警政署刑事警察局以指
      紋電腦比對法、指紋特徵點比對法鑑驗，再經人工確認，
      鐵窗欄杆所採獲之指紋，其中二枚指紋與檔存之被告指紋
      卡左拇指、右食指指紋相符，此有內政部警政署刑事警察
      局九十四年六月二十二日刑紋字第０九四００九一一五八
      號鑑驗書在卷可查（見偵查卷第二十頁至第二十一頁），
      而被告對該鐵窗欄杆上留有其指紋一節亦不否認，是本件
      確於竊案現場鐵窗欄杆上採集到被告之左拇指、右食指指
      紋，應屬無疑。
    (二)被告雖辯稱：曾去過丁○○家中並進去主臥房上過廁所，
      其中有一次到丁○○住處庭院烤肉，不知道是否有因此留
      下指紋，但從九十四年三月過後就沒有再去丁○○家云云
      ，並舉證人李嘉惠資為憑佐，而證人李嘉惠到庭結證稱：
      曾與被告一同至案發地點烤肉或是喝酒、打牌，不知道被
      告有無碰鐵窗，但曾有一次是被告隔著鐵窗叫在窗戶房間
      內的李嘉惠快一點出來，這應該是前年中秋節前後的事情
      等語（見本院九十五年三月十四日審理筆錄），而證人丁○○亦陳稱：記憶中不是很清楚被告有無到家中烤肉，但
      被告說有，應該就是有等語（見同上審理筆錄），然縱或
      被告確曾到過案發地點烤肉或喝酒、打牌，惟證人甲○○
      到庭證稱：一般至竊案現場採驗指紋時，會依據報案人提
      供線索去尋找物體新的接觸點，如果佈滿灰塵、看起來像
      沒有人接觸過的部位，就不會去採驗，本案到現場採驗時
      ，發現鐵窗被破壞的鐵管上稍微有灰塵，但手接觸過的部
      位，灰塵有被擦掉，所採得指紋之部位係無灰塵，且依其
      從事鑑驗實務經驗，上開指紋清晰程度（隨時間之經過，
      指紋會因水分蒸發或是灰塵覆蓋而變得較模糊，所謂新鮮
      的指紋是指一、二天內留下的指紋），研判係新鮮指紋即
      採集送請鑑驗，而比對出來的指紋是在該鐵管的內面（也
      就是從房間往外看到的那一面）採集到的，所留下的拇指
      指紋紋形是側面、食指指紋紋形是正面（橢圓形），依其
      經驗研判，應該是站在窗外施力，兩手緊握鐵管所留下之
      指紋等語（見本院九十五年三月三十日審理筆錄），被告
      指紋留存之處所，並非一般人經常接觸之地方，再參諸證
      人丁○○證稱：床是放在該窗戶下方，因此要接近該窗戶
      ，必須爬到床上等語，是被告若非基於特殊目的，刻意爬
      上床鋪後以兩手碰觸該鐵窗欄杆，斷無可能於參觀或借用
      廁所之際隨意觸摸即留下如此清晰且可資比對之左拇指、
      右食指指紋。又如係依照被告或證人李嘉惠所述，是被告
      在庭院外隨手觸摸該鐵窗所留下，則該指紋應係留於該鐵
      管之外側或兩旁處，當無留於鐵管內面之理，更不可能是
      以兩手施力按壓之姿勢而留下左手拇指、右手食指之指紋
      ，更何況證人李嘉惠所述被告可能留下指紋之時間，係在
      前年之中秋節前後，也就是九十三年九月、十月間，距離
      本案發生後到現場採集指紋之九十四年五月十七日，已逾
      半年以上，且被告也自承從九十四年三月後就未曾到過丁○○住處，則縱被告是因到證人丁○○家中作客時隨意觸
      摸該鐵窗欄杆因之留有指紋，也應遭灰塵覆蓋，但本件證
      人甲○○是採集未有灰塵覆蓋之新鮮指紋送請鑑驗一節，
      已如前述，則證人甲○○於案發現場所採集到之被告指紋
      ，顯非三個月前，乃至半年以前被告到該處所遺留，衡情
      ，若非被告於案發當時親至該處破壞系爭鐵窗欄杆，斷無
      可能於鐵窗欄杆內側留下新鮮、明顯且屬緊握鐵窗欄杆狀
      之兩手指紋，是被告前述所辯縱或屬實，亦無從推翻前述
      依指紋鑑定之科學性證據所認定之事實。
    (三)至證人即被告之兄乙○○固證稱：九十四年五月十四日以
      後約與被告同住十幾天，當時被告白天幾乎沒有出門等語
      （見本院九十五年三月十四日審理筆錄），然證人乙○○
      亦於同日證述：伊晚上很好睡，幾乎睡到天亮才醒，如果
      是正常睡覺，不會半夜起床等語，而本件案發之時間為九
      十四年五月十六日晚間至翌日凌晨三時三十分許之期間，
      時值深夜，為一般人正常休憩之時間，則被告利用證人乙○○睡眠期間，獨自前往案發地點實施本件犯行，仍非無
      可能，證人乙○○之證詞尚不足作為有利於被告之論據。
      雖前開現場勘查紀錄表之案情摘要固載有「竊嫌高約一六
      五、中等身材‧‧‧年約四十」等，而被告年約三十三歲
      ，身高接近一百八十公分，高出丁○○約半個頭等情，業
      經本院當庭堪驗屬實，並有被告身高照片三張附卷可資參
      佐，是被告之身型顯與該現場勘查紀錄表所載之竊嫌身型
      不同，然證人丁○○證稱：此部分係依據家中外勞所描述
      之竊嫌身形告知警方，當天竊嫌從客廳離開時，驚醒睡在
      客廳沙發的外勞，當時客廳電燈關著，該外勞說只看到竊
      嫌背影，身材跟丁○○差不多，該名外勞已經逃逸了等語
      （見九十五年三月十四日審理筆錄），因該名外勞現逃逸
      ，無從傳喚其到庭詳予證述，惟徵諸證人丁○○發現竊嫌
      之時間為凌晨三時三十分許，時值深夜，竊嫌係匆匆離去
      ，則證人丁○○家中之該名外勞係在睡夢中遭人驚醒，且
      在客廳燈光關著、光線不足之情形下，睡眼惺忪中匆匆瞥
      見竊嫌背影，難免有所誤認，自難以此資為被告有利之認
      定。另警方雖未自被告住處或其他處所查獲任何有關本案
      被害人所失竊之財物乙節，或因本案之犯罪時間（九十四
      年五月十七日）至被告到案接受詢問調查（同年十月二十
      二十八日），期間相隔已五個月餘，被告焉有可能未將贓
      物妥善處理而仍置放於家中待警方搜索，是縱警方未能自
      被告住處或其他處所查獲任何贓物，尚不得執此遽為有利
      被告之認定。
    (四)綜上所述，本件被告雖非當場查獲逮捕而無直接證據，然
      被告何以會無端在被害人丁○○住處房間鐵窗欄杆之偏僻
      位置，留下新鮮之左拇指、右食指指紋等各種間接證據，
      復參以被告前曾於八十七年三月二日至同年三月十二日之
      夜間，或以踰越屬安全設備之氣窗，或係攜帶足資為兇器
      使用之千斤頂之方式，侵入他人住宅竊取財物，經本院判
      處有期徒刑十月確定在案，此有本院八十七年度易字第一
      一四七號刑事判決一份在卷可按，該案之犯罪手法與本案
      犯行相似，本於科學鑑定及合乎論理法則、經驗法則等推
      理，堪認本件竊盜犯行應係被告所為無訛。從而，本件事
      證明確，被告上開辯解，顯係事後卸責之詞，委不足採，
      其竊盜犯行已經證明，應依法論科。
三、按刑法第三百二十一條第一項第二款所謂毀越安全設備，係
    指毀損或超越及踰越門扇牆垣以外之防閑設備而言，而鐵窗
    及窗戶為具有防閑作用，非其家由此進出之門，自屬該條款
    所定之其他安全設備。準此，本件被害人丁○○住處主臥室
    窗戶暨加裝之鐵窗具有防閑之功能，依一般社會觀念，係為
    防盜之設備，應屬門扇牆垣以外之防盜安全設備甚明。次按
    刑法第三百二十一條第一項第三款所規定之攜帶兇器竊盜罪
    ，係以行為人攜帶兇器竊盜為其加重條件，此所謂兇器，其
    種類並無限制，凡客觀上足對人之生命、身體、安全構成威
    脅，具有危險性之兇器均屬之，且祇須行竊時攜帶此種具有
    危險性之兇器為已足，並不以攜帶之初有行兇之意圖為必要
    （最高法院七十九年度台上字第五二五三號判例意旨可資參
    照）。依此，本件被告所攜帶供行竊用之千斤頂一支，為具
    有相當硬度之金屬製品，此有前揭物品扣案可憑，客觀上足
    對人之生命、身體、安全構成威脅，屬具有危險性之兇器無
    疑。是核被告所為係犯刑法第三百二十一條第一項第一、二
    、三款之攜帶兇器、毀越安全設備、於夜間侵入住宅竊盜罪
    。公訴人雖僅就被告竊得現金三萬元、戒指三只、手錶三支
    及項鍊部分起訴，惟被告竊取其餘各物之部分，與公訴人已
    起訴且經本院論罪者，在法律評價上係屬單一事實單純一罪
    之關係，自為起訴效力所及，本院應併予審判。查被告曾於
    八十七年間，因竊盜、強盜等案件，分別經本院判處有期徒
    刑十月、五年六月，於八十七年七月八日入監執行，嗣經本
    院就上開二罪合併定其應執行刑為有期徒刑六年確定後，於
    九十一年七月八日縮短刑期假釋出監，所餘期間併付保護管
    束，迄至九十三年三月十七日假釋期滿，未經撤銷，視為執
    行完畢等情，有台灣高等法院被告前案紀錄表一份可稽，其
    於五年之內再犯有期徒刑以上之本罪，為累犯，應依刑法第
    四十七條規定加重其刑。爰審酌被告丙○○時值青年，身強
    體健，不思以勞力、正途獲取財物，前已有竊盜之前科及刑
    之執行（業如前述），素行不良，竟再為本件加重竊盜犯行
    之犯罪動機、目的，於夜間攜帶兇器，毀越屬安全設備之鐵
    窗、窗戶後侵入他人住處竊取財物之手段，嚴重危害社會治
    安及居住安全，益見被告經前次定罪科刑後，未收訓化成效
    ，並兼衡其竊得之財物價值、生活狀況、智識程度、犯罪後
    不知悔改，仍飾詞卸責之態度，以及檢察官當庭主張被告犯
    罪後毫無悔意之態度，請求加重其刑（見本院九十五年三月
    三十日之審理筆錄）等一切情狀，量處如主文所示之刑，以
    資懲儆。至扣案之千斤頂一支，固係被告持以行竊之工具，
    然被告堅詞否認為其所有，亦查無證據證明係被告所有，爰
    不為沒收之諭知，附此敘明。
四、據上論斷，應依刑事訴訟法第二百九十九條第一項前段，刑
    法第三百二十一條第一項第一款、第二款、第三款、第四十
    七條，判決如主文。
案經檢察官趙燕利到庭執行職務。
中    華    民    國    95    年    4     月    13    日
                    台灣桃園地方法院刑事第十一庭
                          審判長法   官  蔡榮澤
                                法   官  丁俊成
                                法  官   何俏美
以上正本證明與原本無異。
如不服本判決，應於送達後10日內，向本院提出上訴狀。
                                書記官   陳淑瓊
中    華    民    國    95    年    4     月    13    日
附錄本案論罪科刑法條
中華民國刑法第321條
犯竊盜罪而有左列情形之一者，處六月以上、五年以下有期徒刑
：
一、於夜間侵入住宅或有人居住之建築物、船艦或隱匿其內而犯
    之者。
二、毀越門扇、牆垣或其他安全設備而犯之者。
三、攜帶兇器而犯之者。
四、結夥三人以上而犯之者。
五、乘火災、水災或其他災害之際而犯之者。
六、在車站或埠頭而犯之者。
前項之未遂犯罰之。


司法院資訊處製作；財團法人民間司法改革基金會備份。
